【裁判字號】    96,訴,746
【裁判日期】    970227
【裁判案由】    損害賠償
【裁判全文】
臺灣嘉義地方法院民事判決               96年度訴字第746號
原      告  甲○○
訴訟代理人  張巧妍律師
複 代理 人  洪千雅律師
被      告  丙○○
                        號
            乙○○
上列被告因妨害家庭案件，經原告提起刑事附帶民事訴訟請求損
害賠償，經本院刑事庭裁定移送前來，本院於民國97年2月19日
言詞辯論終結，判決如下：
    主  文
被告應連帶給付原告新台幣伍拾萬元，及被告丙○○自民國九十
六年八月八日起至清償日止，按週年利率百分之五計算之利息，
被告乙○○自民國九十六年八月九日起至清償日止，按週年利率
百分之五計算之利息。
原告其餘之訴駁回。
訴訟費用由被告連帶負擔百分之八，餘由原告負擔。
本判決第一項於原告以新台幣壹拾柒萬元為被告供擔保後，得假
執行；但被告如以新台幣伍拾萬元，為原告預供擔保，得免為假
執行。
原告其餘假執行之聲請駁回。
    事實及理由
一、原告起訴主張：
（一）查被告丙○○係原告之夫，為有配偶之人，被告乙○○亦
      明知被告丙○○為有配偶之人，然被告二人竟分別基於通
      姦及相姦之犯意，自民國93年間某日起至96年3月上旬某
      日止，在被告丙○○位於嘉義市盧厝里盧厝1-3附1住處同
      居，並在上址或嘉義市之汽車旅館等處發生多次性行為，
      被告乙○○並因此懷孕，此一犯罪業經鈞院96年度簡上字
      第186號判決確定，被告丙○○有配偶而與人通姦，處有
      期徒刑五月，如易科罰金，以新台幣（下同）1,000元折
      算一日，減為有期徒刑二月又十五日，如易科罰金，以1,
      000元折算一日。被告乙○○與有配偶之人相姦，處有期
      徒刑四月，如易科罰金，以1,000元折算一日，減為有期
      徒刑二月，如易科罰金，以1,000元折算一日。
（二）按因犯罪而受損害之人，於刑事訴訟程序得附帶提起民事
      訴訟，對於被告請求回復其損害，刑事訴訟法第487條定
      有明文；因故意或過失，不法侵害他人之權利者，負損害
      賠償責任；不法侵害他人之身體、健康、名譽、自由、信
      用、隱私、貞操，或不法侵害其他人格法益而情節重大者
      ，被害人雖非財產上之損害，亦得請求賠償相當之金額；
      前項請求權，於不法侵害他人基於父、母、子、女或配偶
      關係之身分法益而情節重大者，準用之。民法第184條第1
      項前段、第195條第1項前段、第3項分別定有明文。復按
      ，通姦之足以破壞夫妻間之共同生活而非法之所許，此從
      公序良俗之觀點可得斷言，不問所侵害係何權利，對於配
      偶之他方應構成共同侵權行為。婚姻係以夫妻之共同生活
      為其目的，配偶應互相協力保持其共同生活之圓滿安全及
      幸福，而夫妻互守誠實，係為確保其共同生活之圓滿安全
      及幸福之必要條件，故應解為配偶因婚姻契約而互負誠實
      之義務，配偶之一方行為不誠實，破壞共同生活之圓滿及
      幸福者，即為違反因婚姻契約之義務而侵害他方之權利，
      最高法院55年台上字第2053號判例意旨可資參照，而與有
      配偶之人相姦，亦足以破壞他人夫妻間之共同生活，非法
      之所許，從公序良俗之觀點，對於相姦人之配偶應構成侵
      權行為。
（三）查被告二人於原告與被告丙○○婚姻關係存續期間，發生
      通、相姦行為，更有甚者，被告二人與被告乙○○子女趁
      原告與子女居住加拿大之際，共同居住於原告位於嘉義市
      盧厝里盧厝1-3附1住處，被告丙○○於原告返國後，又購
      置位於嘉義市○區○○路157號15樓予被告乙○○居住，
      則核被告二人完全枉顧原告與子女感受，在原告住處廚房
      、起居室、臥室恣意出入、居住，令原告回到家中，見到
      家中一景一物，莫不聯想起其二人通、相姦情節，將原告
      推入無法自拔的痛苦深淵，令原告精神上感受莫大之痛苦
      ，則依前項說明，爰請求被告二人連帶賠償原告所受之精
      神損害600萬元。並聲明：1.被告應連帶給付原告600萬元
      ，暨自本訴狀繕本送達翌日起至清償日止按年息5%計算之
      利息。2.本件判決原告願預供擔保，准予假執行。
二、被告則以：被告丙○○將其名下財產大部分都過戶予原告名
    下，原告有同意被告二人在一起，所以被告二人才會生下小
    孩等語。並聲明：請求駁回原告之訴及其假執行之聲請。
三、本院之判斷：
（一）經查，原告主張被告二人分別基於通姦及相姦之犯意，自
      93年間某日起至96年3月上旬某日止，於上開地點發生多
      次性行為，被告乙○○並因此懷孕生下一女之事實，為被
      告所不爭執。而被告因上開行為所涉通姦及相姦罪嫌，業
      經檢察官提起公訴，且分別經判處有期徒刑五月及四月，
      減刑為二月又十五日及二月確定在案等情，有本院96年度
      簡上字第186號刑事判決（見本院卷第5至8頁）在卷可稽
      ，堪信原告主張之上開事實為真正。
（二）按因故意或過失，不法侵害他人之權利者，負損害賠償責
      任。故意以背於善良風俗之方法，加損害於他人者亦同，
      民法第一百八十四條第一項定有明文。是則侵權行為係指
      違法以及不當加損害於他人之行為而言，至於侵害係何權
      利，要非所問。而所謂違法以及不當，不僅限於侵害法律
      明定之權利，即違反保護個人法益之法規，或廣泛悖反規
      律社會生活之根本原理的公序良俗者，亦同。通姦之足以
      破壞夫妻間之共同生活而非法之所許，此從公序良俗之觀
      點可得斷言，不問所侵害係何權利，對於配偶之他方應構
      成共同侵權行為（最高法院55年台上字第2053號判例意旨
      參照）。查本件被告以其故意行為共同不法侵害原告之配
      偶關係身份法益，已如前述，揆諸前揭規定，自應連帶對
      原告負非財產上之損害賠償責任。被告雖抗辯被告丙○○
      將其名下財產大部分都過戶予原告，故原告同意被告二人
      在一起，被告二人才會生下小孩等語，然原告否認有宥恕
      被告之情事，而縱使被告丙○○曾將其名下財產過戶予原
      告，惟財產移轉之原因有多種，尚難僅依不動產移轉登記
      之事實，遽認原告對被告二人通姦、相姦行為，已加以宥
      恕、縱容或捨棄本件之請求權之情事。故被告上開之抗辯
      難認有理由，原告自得行使本件之損害賠償請求權。
（三）又按不法侵害他人之人格權，被害人受有非財產上損害，
      請求加害人賠償相當金額之慰撫金時，法院對於慰撫金之
      量定，應斟酌實際加害情形、所造成之影響、被害人痛苦
      之程度、兩造之身分地位經濟情形及其他各種狀況，以核
      定相當之數額，最高法院47年台上字第1221號、51年台上
      字第223號判例要旨足資參照。查原告名下10筆不動產，
      汽車1輛，投資2筆，財產總額4,256萬7,878元；被告丙○
      ○為高職畢業，名下不動產14筆不動產，汽車2輛，投資1
      筆，財產總額1,931萬9,562元，被告乙○○國中畢業，名
      下無不動產，除經兩造自陳在卷外，且有稅務電子閘門財
      產所得調件明細表可憑（見本院卷第25至31頁、37至40頁
      ）。本院斟酌兩造身分、地位、經濟能力暨被告通姦時間
      長達三年左右，復生下一女，原告精神上所受痛苦非輕等
      一切情事，認原告請求被告連帶給付600萬元之精神慰撫
      金尚屬過高，應以50萬元為適當，原告逾此數額之請求，
      為無理由。
四、綜上所述，原告依侵權行為之法律關係，請求被告連帶給付
    50萬元，及分別自起訴狀繕本送達翌日（即被告丙○○自95
    年8月8日、被告乙○○自95年8月9日）起至清償日止按年息
    5%計算之利息，核無不合，應予准許。逾此範圍之請求為無
    理由，應予駁回。兩造陳明願供擔保，聲請宣告假執行或免
    為假執行，經核原告勝訴部分，合於法律規定，爰分別酌定
    相當之擔保金額宣告之；至原告其餘假執行之聲請，因訴之
    駁回而失所依據，不予准許。
五、本件判決之基礎已臻明確，兩造其餘之攻擊防禦方法經斟酌
    ，核與判決之結果不生影響，爰不一一論述，附此敘明。
六、據上論結，本件原告之訴為一部有理由，一部無理由，依民
    事訴訟法第79條、第390條第2項、第392條，判決如主文。
中    華    民    國    97    年    2     月    27    日
                  民事第一庭法  官  吳芝瑛
如對本判決上訴須於判決送達後20日內向本院提出上訴狀。
以上正本證明與原本無異。
中    華    民    國    97    年    2     月    27    日
                            書記官  馮澤文


司法院資訊處製作；財團法人民間司法改革基金會備份。
